【裁判字號】    99,訴,1230
【裁判日期】    990615
【裁判案由】    毒品危害防制條例
【裁判全文】
臺灣臺中地方法院刑事判決              99年度訴字第1230號
公  訴  人  臺灣臺中地方法院檢察署檢察官
被      告  甲○○
上列被告因違反毒品危害防制條例案件，經檢察官提起公訴（99
年度毒偵字第457 號），被告於本院準備程序中就被訴事實為有
罪之陳述，經本院合議庭裁定由受命法官獨任依簡式審判程序審
理，判決如下：
    主    文
甲○○施用第一級毒品，累犯，處有期徒刑玖月；又施用第二級
毒品，累犯，處有期徒刑柒月。應執行有期徒刑壹年貳月。
    犯罪事實
一、甲○○前於民國91年間，因施用毒品案件，經本院裁定送觀
    察、勒戒後，經評定認無繼續施用毒品之傾向，而於92年1
    月9 日執行完畢釋放出所，並由臺灣臺中地方法院檢察署檢
    察官以91年度毒偵字第3989號為不起訴處分確定。又於上開
    觀察、勒戒執行完畢釋放後5 年內之92年間再犯施用毒品罪
    ，經本院裁定送觀察、勒戒後，經評定認無繼續施用毒品之
    傾向，甫於92年5 月23日執行完畢釋放出所，且經臺灣臺中
    地方法院檢察署檢察官以92年度毒偵字第480 號為不起訴處
    分確定。另因施用毒品案件，經本院96年度易字第4368號判
    處有期徒刑6 月確定，甫於97年8 月25日縮刑期滿執行完畢
    。
二、詎其仍不知戒絕，復基於施用第一級毒品海洛因之犯意，於
    99年1 月28日上午某時許，在臺中縣太平市○○路316 號5
    樓住處內，以將毒品海洛因稀釋後置入針筒，再注射靜脈之
    方式，施用第一級毒品海洛因1 次；另基於施用第二級毒品
    甲基安非他命之犯意，於同日下午2 、3 時許，在友人尤海
    南位於臺中縣豐原市○○路252 巷31弄1 號住處內，以將第
    二級毒品甲基安非他命置於玻璃球吸食器內，經加熱後再以
    口鼻吸食蒸發氣體之方式，施用第二級毒品甲基安非他命1
    次。嗣於同日下午3 時許，為警在其友人尤海南上開住處查
    獲（扣案之行動電話2 支均與本案施用毒品行為無關連性）
    。
三、案經臺中縣警察局豐原分局報告臺灣臺中地方法院檢察署檢
    察官偵查起訴。
    理    由
一、上揭犯罪事實，訊據被告甲○○於本院審理中坦承不諱，而
    被告為警查獲後經採尿送驗結果，確呈嗎啡、甲基安非他命
    陽性反應，有臺中縣警察局豐原分局委託鑑驗尿液代號與真
    實姓名對照表、詮昕科技股份有限公司濫用藥物尿液檢驗報
    告各1 份在卷可稽，足認被告之自白，應與事實相符，堪予
    採信。另按施用第一、二級毒品為犯罪行為，毒品危害防制
    條例第10條定有處罰明文。故施用該毒品者，依前揭規定本
    應科以刑罰，惟基於施用毒品之人，兼有病患屬性，乃於刑
    事政策上對合於一定條件之施用者，依同條例第20條、第23
    條之規定，施以觀察、勒戒及強制戒治之治療，期以保安處
    分替代刑罰，戒斷其身、心癮。嗣因其程序過於繁雜，上揭
    條例於民國92年7 月9 日修正公布，自93年1 月9 日施行，
    將該第20條、第23條之保安處分程序，單純區分為「初犯」
    、「五年內再犯」及「五年後再犯」三種；依其立法理由之
    說明：「初犯」，經觀察、勒戒或強制戒治後，應為不起訴
    處分或不付審理之裁定；經觀察、勒戒或強制戒治執行完畢
    釋放後，「五年內再犯」者，因其再犯率甚高，原實施之觀
    察、勒戒及強制戒治既已無法收其實效，爰依法追訴或裁定
    交付審理。至於經觀察、勒戒或強制戒治執行完畢釋放後，
    「五年後再犯」者，前所實施之觀察、勒戒或強制戒治已足
    以遮斷其施用毒品之毒癮，為期自新及協助其斷除毒癮，仍
    適用「初犯」規定，先經觀察、勒戒或強制戒治之程序。從
    而依修正後之規定，僅限於「初犯」及「五年後再犯」二種
    情形，始應先經觀察、勒戒或強制戒治程序，不能逕行起訴
    ，亦即設為施用毒品罪起訴條件之限制。但倘被告於5 年內
    已再犯，經依法再為保安處分（觀察勒戒及強制戒治）或追
    訴處罰者，縱其第3 次（或第3 次以上）施用毒品之時間，
    在初犯之保安處分執行完畢釋放5 年以後，即非屬「五年後
    再犯」之情形，且因前有「五年內再犯」情形，顯見其再犯
    率甚高，原實施之保安處分無法收其實效，毋庸仍予寬典處
    遇，而應依該條例第10條逕予刑罰制裁。至於第3 次（或第
    3 次以上）施用毒品之時間，是否宜有期間限制？以多久為
    適宜？則分屬刑事政策、專門醫學之範圍，非審判機關所能
    決定，有待循立法途徑解決，故被告於初犯經觀察勒戒執行
    完畢釋放後5 年內已再犯，雖經觀察勒戒後認無施用毒品傾
    向，經檢察官為不起訴處分，然嗣後之三犯或三犯以上之施
    用毒品案件，不問距離初犯是否已逾5 年，即與單純之「五
    年後再犯」之情形有別，仍應依法訴追處罰（最高法院97年
    度台非字第540 號判決意旨參照）。查被告前於91年間，因
    施用毒品案件，經本院裁定送觀察、勒戒後，經評定認無繼
    續施用毒品之傾向，而於92年1 月9 日執行完畢釋放出所，
    並由臺灣臺中地方法院檢察署檢察官以91年度毒偵字第3989
    號為不起訴處分確定。又於上開觀察、勒戒執行完畢釋放後
    5 年內之92年間再犯施用毒品罪，經本院裁定送觀察、勒戒
    後，經評定認無繼續施用毒品之傾向，甫於92年5 月23日執
    行完畢釋放出所，且經臺灣臺中地方法院檢察署檢察官以92
    年度毒偵字第480 號為不起訴處分確定，有卷附臺灣臺中地
    方法院檢察署刑案資料查註紀錄表、臺灣高等法院被告前案
    紀錄表可參，是被告既於初犯之觀察、勒戒執行完畢釋放後
    5 年內已再犯施用毒品罪，本件施用毒品犯行，自應依法追
    訴處罰。綜上所述，本件事證明確，被告施用第一級毒品海
    洛因、第二級毒品甲基安非他命犯行，堪以認定，應依法論
    科。
二、按海洛因、甲基安非他命各係毒品危害防制條例所定之第一
    級、第二級毒品，不得非法施用，是核被告所為，係犯毒品
    危害防制條例第10條第1 項之施用第一級毒品罪、第10條第
    2 項之施用第二級毒品罪。被告為施用毒品海洛因、甲基安
    非他命而分別持有各該毒品之低度行為，已為其施用之高度
    行為所吸收，均不另論罪。再被告因施用毒品案件，經本院
    96年度易字第4368號判處有期徒刑6月確定，甫於97年8月25
    日縮刑期滿執行完畢，有臺灣臺中地方法院檢察署刑案資料
    查註紀錄表、臺灣高等法院被告前案紀錄表在卷可考，其受
    徒刑執行完畢5年內故意再犯本件有期徒刑以上之2罪，均屬
    累犯，各應依刑法第47條第1 項規定加重其刑。另公訴意旨
    雖認被告係供出毒品來源，得依毒品危害防制條例第17條規
    定酌減其刑云云，然查，被告雖於偵查中供稱其所施用之毒
    品海洛因係向「何明輝」購買，所施用之毒品甲基安非他命
    則由「尤海南」無償轉讓而來等語，然何明輝經檢察官起訴
    所涉販賣毒品海洛因之犯罪事實，並無販賣予被告之交易情
    節；又被告所稱尤海南轉讓毒品甲基安非他命部分，經檢察
    官調查結果，則認犯罪嫌疑不足，因而對尤海南為不起訴處
    分等情，有臺灣臺中地方法院檢察署檢察官99年度偵字第97
    72號起訴書（何明輝部分）、99年度偵字第3324號不起訴處
    分書（尤海南部分）、何明輝之臺灣高等法院被告前案記錄
    表附卷可參，自難遽認本件被告所施用之毒品海洛因確係何
    明輝所販賣，又被告供稱尤海南轉讓毒品甲基安非他命予其
    施用乙節，亦難採信，是被告尚無適用毒品危害防制條例第
    17條第1 項規定之餘地，併此敘明。又被告所犯上開2 罪，
    犯意各別，行為互殊，應予分論併罰。爰審酌被告歷經毒品
    戒斷之保安處分程序，復有多次毒品前科（參卷附前揭紀錄
    表），仍未能徹底戒除毒癮，足見其意志不堅，惟施用毒品
    係戕害自身健康及犯後態度尚可等一切情狀，分別量處如主
    文所示之刑，並定其應執行之刑。至扣案之行動電話2 支，
    業據被告供稱行動電話係平常聯絡使用等語在卷（見本院卷
    第34頁反面），堪認與施用毒品行為未具直接關連性，爰不
    另為沒收之諭知，附此敘明。
據上論斷，應依刑事訴訟法第273 條之1 第1 項、第299 條第1
項前段，毒品危害防制條例第10條第1 項、第2 項，刑法第11條
、第47條第1 項、第51條第5 款，判決如主文。
本案經檢察官林秀菊到庭執行職務。
中   華    民     國     99    年     6    月    15   日
                  刑事第十二庭   法  官  劉敏芳
以上正本證明與原本無異。
如不服本判決應於收受判決後10日內向本院提出上訴書狀，並應
敘述具體理由。其未敘述上訴理由者，應於上訴期間屆滿後20日
內向本院補提理由書（均須按他造當事人之人數附繕本）「切勿
逕送上級法院」。
                                 書記官  陳錫威
中   華    民     國     99    年     6    月    15   日
附錄本案論罪法條：
毒品危害防制條例第10條：
施用第一級毒品者，處6月以上5年以下有期徒刑。
施用第二級毒品者，處3年以下有期徒刑。

司法院資訊處製作；財團法人民間司法改革基金會備份。
